臺灣臺北地方法院民事判決　　　　　　　96年度勞訴字第30號
原　　　告　中華證券投資顧問股份有限公司
法定代理人　乙○○
訴訟代理人　邱景睿律師
複代理人　　丙○○
被　　　告　甲○○
訴訟代理人　李富祥律師
上列當事人間請求損害賠償事件，本院於民國96年11月13日言詞
辯論終結，判決如下：
    主      文
原告之訴及假執行之聲請均駁回。
訴訟費用由原告負擔。
    事實及理由
一、原告主張被告自民國88年8 月間起，任職於原告公司，擔任
    協理，從事證券投資顧問業務，為原告公司之經理人，與原
    告間具有委任及僱傭關係，應遵守被告公司人事規章，並克
    盡受僱人忠實義務，依公司法第32條規定，不得為自己或他
    人經營與原告同類之業務。詎被告自94年10月起，於任職期
    間利用職務之便，為訴外人厚源公司仲介境外保險業務，獲
    取佣金折合新臺幣（下同）4,582,730 元；且於95年間，為
    謀取個人私利，竊取被告公司業務機密，移轉被告公司客戶
    ，另行成立普利嘉資產管理股份有限公司（下稱普利嘉公司
    ），並向被告客戶散布不實消息，破壞被告信用，造成被告
    營運上損失。被告利用上班時間仲介客戶保險事宜及策劃籌
    組自己之公司，不僅尸位素餐，更積極破壞原告業務，顯未
    盡其所任協理職務，已違反委任本旨，造成原告損害，對原
    告構成侵占、背信，原告自得依公司法第23條及民法第184
    條第1 項、第227 條、第544 條關於公司負責人責任規定及
    侵權行為、委任契約債務不履行等法律關係，請求被告賠償
    損害，損害額並應以上開佣金及被告94年10月至95年9 月期
    間自原告公司所獲薪金996,000 元計算，合計5,578,73 0元
    。且被告於仲介上開保險業務過程，無論陪同客戶國外體檢
    之機位安排、保險建議案之討論、保險佣金匯款等，皆使用
    原告公司之電郵系統，署名原告公司之職稱及公司連絡電話
    ，儼然以原告公司協理之身分進行保險業務之仲介，致原告
    需承擔被告仲介行為引起之法律風險，且保險亦屬投資理財
    之範籌，為原告公司所營業務範圍，被告顯有違上開公司法
    規定，原告亦得依民法第563 條規定，就被告所獲上開佣金
    行使歸入權；又被告利用上班期間營私利，其自原告公司受
    領之上開薪金996,000 元即屬不當得利，原告併得依民法第
    179 條規定請求被告返還。惟經請求，為被告所拒，為此提
    起本訴，聲明請求被告給付5,578,730 元，及自起訴狀繕本
    送達翌日起至清償日止，按年息5%計算之利息，並願供擔保
    ，請准宣告假執行等情。
二、被告辯稱公司法第23條、第32條，係對公司負責人、經理人
    之規定，被告係任協理，工作內容與一般業務員同，即非上
    開規定規範之對象；而保險仲介亦非原告公司所得經營之業
    務，原告主張被告違反競業禁止規定而行使歸入權，亦屬無
    據；至於原告指稱被告竊取其公司機密、移轉客戶、散布不
    實消息、破壞信用云云，均為子虛烏有，原告亦未證明其受
    有何具體損害，其逕提本訴為上揭請求，為無理由等語。爰
    聲明請求駁回原告之訴，如受不利判決，並願供擔保請准免
    為假執行。
三、經查，原告主張被告自88年8 月間起，任職於原告公司，擔
    任協理，從事證券投資顧問業務，於任職期間之94年10月起
    ，為訴外人厚源公司仲介境外保險業務，獲取佣金4,582,73
    0 元，另於95年間另行成立普利嘉公司等事實，為被告所不
    爭，此部分事實固堪信實。惟原告主張得依公司法第32條及
    民法第563 條規定，就被告所獲上開佣金行使歸入權，及依
    公司法第23條，民法第184 條第1 項、第227 條、第544 條
    關於公司負責人責任規定及侵權行為、委任契約債務不履行
    之法律關係，請求被告賠償以上開佣金加計被告自94年10月
    至95年9 月期間受自原告之薪金合計5,578,730 元之損害一
    節，則經被告以前詞否認。按公司法第32條前段及民法第56
    3 條分別規定：「經理人不得兼任其他營利事業之經理人，
    並不得自營或為他人經營同類之業務」、「經理人有違反前
    條規定（即經理人未得商號允許，為自己或第三人經營與其
    所辦理之同類事業）之行為時，其商號得請求因其行為所得
    之利益，作為損害賠償」，均以經理人經營與其所任職公司
    同類業務為要件。惟查，原告公司係屬證券投資顧問事業，
    有其公司登記資料在卷可查，本院就證券投資顧問事業可否
    經營保險法第9 條所稱保險經紀人業務，或居中介紹客戶與
    國內外保險公司訂立保險契約之問題，函詢原告公司主管機
    關即行政院金融監督管理委員會，經覆稱：「保險法第9條
    所稱保險經紀人，指基於被保險人之利益，洽訂保險契約或
    提供相關服務，而收取佣金或報酬之人。同法第163 條規定
    ，保險業之經紀人、代理人、公證人，非向主管機關登記，
    繳存保證金或投保責任保險，領有執業證書，不得執行業務
    。另依據保險經紀人管理規則第3 條規定，經紀人非依本規
    定取得執業證書，不得執行業務。基此，保險經紀人應依保
    險經紀人管理規則之規定，具備一定資格條件，向本會辦理
    執業許可登記並取得執業證書後始得執行業務。本會尚無核
    發保險經紀人執業證書予證券投資顧問事業之案例」等語。
    可見原告公司本不得經營保險仲介業，亦不得居中介紹客戶
    與國內外保險公司訂立保險契約。則被告即使在任職期間為
    厚源公司仲介境外保險業務並獲取佣金，亦不能以公司法第
    32條及民法第563 條規定予以規範。原告主張得依上開規定
    對被告行使歸入權，尚屬無據。次按公司法第23條，民法第
    184 條第1 項、第227 條、第544 條，分別規定：「公司負
    責人應忠實執行業務並盡善良管理人之注意義務，如有違反
    致公司受有損害者，負損害賠償責任。公司負責人對於公司
    業務之執行，如有違反法令致他人受有損害時，對他人應與
    公司負連帶賠償之責」、「因故意或過失，不法侵害他人之
    權利者，負損害賠償責任。故意以背於善良風俗之方法，加
    損害於他人者亦同」、「因可歸責於債務人之事由，致為不
    完全給付者，債權人得依關於給付遲延或給付不能之規定行
    使其權利（即依民法第231 條規定請求賠償因遲延而生之損
    害、同法第232 條請求因不履行債務所生之損害、同法第23
    3 條請求賠償遲延利息及他項損害、同法第226 條請求因不
    履行而生之損害）。因不完全給付而生前項以外之損害者，
    債權人並得請求賠償」、「受任人因處理委任事務有過失，
    或因逾越權限之行為所生之損害，對於委任人應負賠償之責
    」，均以公司或債權人受有損害為要件。原告固主張被告所
    獲上開佣金及自94年10月至95年9 月期間受自原告之薪金，
    即屬原告之損害云云。惟原告不得經營保險仲介業務，已如
    前述，被告所獲上開仲介保險之佣金利益，原無歸屬原告之
    可能；而原告給付被告薪金，係基於與被告間之勞務契約而
    為，亦難認係因被告為保險仲介行為或籌組普利嘉公司所遭
    受之損害，原告以上詞主張受有損害，尚無可取。則其依上
    開規定請求被告賠償損害，即非有據。此外，不當得利受損
    人依民法第179 條規定請求返還不當得利，須以利益受領人
    受領利益無法律上原因，或受領後失其法律上原因為要件，
    此觀該條規定甚明。被告支領原告94年10月至95年9 月薪金
    時，仍任職於原告公司，此為原告所不爭，則其受領之薪金
    ，即屬基於與原告間之勞務契約而受領，其受領本有法律上
    原因，原告指為不當得利，請求返還，與上開規定不符，亦
    屬無據。
四、從而，原告以前述法律關係提起本訴，求為如其聲明所示之
    判決，為無理由，應予駁回。原告受敗訴之判決，其假執行
    之聲請失所附麗，應併予駁回
五、本件事證已臻明確，兩造其餘主張陳述及所提之證據，經審
    酌於判決均無影響，毋庸贅述，附此敘明。
六、據上論斷，原告之訴為無理由，依民事訴訟法第78條判決如
    主文。
中　　華　　民　　國　　96　　年　　11　　月　　27　　日
                        勞工法庭  法  官  黃明發
以上正本係照原本作成
如對本判決上訴，須於判決送達後20日內向本院提出上訴狀
中　　華　　民　　國　　96　　年　　11　　月　　27　　日
                    　　　　　　  書記官　官碧玲
